臺灣臺中地方法院刑事判決
111年度訴字第1699號
公  訴  人  臺灣臺中地方檢察署檢察官
被      告  李世偉


選任辯護人  趙建興律師（法扶律師）
上列被告因違反毒品危害防制條例案件，經檢察官提起公訴（11
1年度偵字第31496號）及移送併辦（111年度偵字第32134號），
本院判決如下：
    主    文
李世偉犯販賣第二級毒品罪，處有期徒刑貳年貳月。扣案如附表
編號1、2所示之物均沒收；未扣案之犯罪所得新臺幣貳萬陸仟元
沒收，於全部或一部不能沒收或不宜執行沒收時，追徵其價額。
    犯罪事實
一、李世偉明知甲基安非他命為毒品危害防制條例所列管之第二
    級毒品，不得非法持有及販賣，竟基於販賣第二級毒品以營
    利之犯意，透過附表編號1、2所示之手機插入門號00000000
    00號SIM卡，以通訊軟體FACETIME與楊學文聯絡後，於民國1
    11年4月25日晚間9時10分許，在臺中市○區○○路000號萊爾富
    便利商店旁、楊學文駕駛之車牌號碼000-0000號自用小客車
    內，以新臺幣（下同）2萬6000元之價格，販售並交付半兩
    （約17公克）甲基安非他命予楊學文，並當場收取2萬6000
    元現金，而從中獲取約5000元之利潤。
二、案經臺灣臺中地方檢察署檢察官指揮彰化縣警察局移送臺灣
    臺中地方檢察署檢察官偵查起訴。
    理    由
壹、證據能力方面
一、按被告以外之人於審判外之陳述，雖不符刑事訴訟法第159
    條之1至第159條之4等規定，而經當事人於審判程序同意作
    為證據，法院審酌該言詞陳述或書面陳述作成時之情況，認
    為適當者，亦得為證據。當事人、代理人或辯護人於法院調
    查證據時，知有刑事訴訟法第159條第1項不得為證據之情形
    ，而未於言詞辯論終結前聲明異議者，視為有前項之同意，
    刑事訴訟法第159條之5定有明文。該條文之立法意旨，在於
    確認當事人對於傳聞證據有處分權，得放棄反對詰問權，同
    意或擬制同意傳聞證據可作為證據，屬於證據傳聞性之解除
    行為，如法院認為適當，不論該傳聞證據是否具備刑事訴訟
    法第159條之1至第159條之4所定情形，均容許作為證據，不
    以未具備刑事訴訟法第159條之1至第159條之4所定情形為前
    提（最高法院104年度第3次刑事庭會議決議參照）。本判決
    所引用被告李世偉以外之人於審判外之陳述，雖屬傳聞證據
    ，然檢察官、被告及辯護人於本院準備程序時均同意該等證
    據有證據能力，於本院審理時亦未爭執該等證據之證據能力
    （見本院卷第85頁至第87頁、第153頁），本院審酌上開被
    告以外之人於審判外陳述作成時之情況，並無不能自由陳述
    之情形，亦未有違法、不當或其他瑕疵，且與待證事實具有
    關連性，以之作為證據應屬適當，認均有證據能力。
二、按刑事訴訟法第159條至第159條之5有關傳聞法則之規定，
    乃對於被告以外之人於審判外之言詞或書面陳述之供述證據
    所為規範，至非供述證據之物證，或以科學、機械之方式，
    對於當時狀況所為忠實且正確之記錄，性質上並非供述證據
    ，均應無傳聞法則規定之適用，如該非供述證據非出於違法
    取得，並已依法踐行調查程序，即不能謂其無證據能力。本
    案以下所引用之非供述證據，並無證據證明係公務員違背法
    定程序所取得，亦無顯有不可信之情況，且均經本院依刑事
    訴訟法第164條、第165條踐行調查證據程序，檢察官、被告
    及辯護人對此部分之證據能力亦均不爭執（見本院卷第85頁
    至第87頁、第153頁至第156頁），應認均有證據能力。
貳、實體方面
一、認定犯罪事實所憑之證據及理由
（一）上揭犯罪事實，業據被告於警詢、偵查及本院審理時坦承
      在卷，核與證人楊學文於警詢及偵查中證述情節相符，並
      有證人楊學文之指認犯罪嫌疑人紀錄表、被告與楊學文11
      1年4月27日之對話譯文、連線商業銀行個人開戶申請資料
      、帳號000000000000號帳戶交易明細、中華郵政股份有限
      公司111年5月9日儲字第1110140215號函暨所附開戶資料
      及交易明細、門號0000000000號通訊數據上網歷程查詢、
      自願受搜索同意書、彰化縣警察局刑事警察大隊執行搜索
      本人同意受搜索證明書、附表編號1至5所所示扣案物之採
      證同意書各1份、彰化縣警察局刑警大隊搜索扣押筆錄、
      扣押物品目錄表共2份、被告及楊學文FACETIME訊息擷圖
      、監視器畫面、現場搜索畫面、查扣證物照片共25張在卷
      可稽（見偵31496號卷第95頁至第97頁、第103頁至第117
      頁、第123頁至第130頁、第133頁至第137頁、第141頁至
      第159頁、第175頁至第181頁），足見被告認罪之任意性
      自白與事實相符，堪以信採。
（二）按販賣毒品之所謂販賣行為，須行為人主觀上有營利意圖
      ，且客觀上有販入或賣出毒品行為，即足構成，至於實際
      上是否已經獲利，則非所問；必也始終無營利之意思，而
      以原價或低於原價有償讓與他人，方難謂為販賣行為，而
      僅得以轉讓罪論處（最高法院93年度台上字第1651號判決
      要旨參照）。又販賣毒品本無一定價格，各次買賣之價格
      ，當亦各有差異，隨供需雙方之資力、關係之深淺、需求
      之數量、貨源之充裕與否、販賣者對於資金之需求如何即
      殷切與否，以及政府查緝之態度，進而為各種不同之風險
      評估，而為機動性之調整，是其價格標準，自非一成不變
      ，且販賣者從各種「價差」或「量差」或係「純度」謀取
      利潤方式，或有差異，然其所圖利益之非法販賣行為目的
      ，則屬相同，並無二致。且就毒品流通網絡中，基於規避
      查緝風險，節約囤貨成本等考量，遇有買毒要約甚或議妥
      數量、價金後，始行對外洽購，乃至於就供己身施用之部
      分，一併加購，再行賣交買家者，均屬尋常可見之買賣類
      型，是以有償提供毒品者，除別有客觀之特別情事，可資
      證明確係合資、代購或引介者等出於非圖利之意思而為外
      ，本諸毒品危害防制條例遏止毒害漫流之立法宗旨，概皆
      可認其係出於營利之意而為。又毒品危害防制條例所處罰
      之「販賣」毒品罪，所著重者為在主觀上有藉以牟利之惡
      性，及對毒品之擴散具有較有償或無償轉讓行為更嚴重之
      危害性，被告「營利」之意圖係從客觀之社會環境、情況
      及證人、物證等資料，依據證據法則綜合研判認定；且毒
      品均量微價高，依一般社會通念以觀，販賣行為在通常情
      形下均係以牟利為其主要誘因及目的。本案被告確有於犯
      罪事實欄一所示時地販賣第二級毒品甲基安非他命予楊學
      文，並向其收取2萬6000元之價金，從中獲取5000元之利
      潤，為被告所自陳（見本院卷第84頁），足見被告確係為
      獲取利益而為本案犯行。再毒品危害防制條例第4條第2項
      之販賣第二級毒品，最輕本刑為有期徒刑10年以上之重罪
      ，若非為賺取價差或量差，被告當無甘冒風險而為販毒行
      為之理，從而，被告對於販賣毒品並賺取差價之供述應屬
      可採，堪認被告確係基於營利之意圖，而為本案販賣第二
      級毒品之犯行，要無疑義。
（三）綜上，本案事證明確，被告犯行洵堪認定，應依法論科。
二、論罪科刑
（一）按甲基安非他命屬毒品危害防制條例第2條第2項第2款所管制之第二級毒品，依法不得非法持有、販賣。是核被告如犯罪事實欄一所為，係犯毒品危害防制條例第4條第2項之販賣第二級毒品罪。被告因販賣第二級毒品甲基安非他命，而持有第二級毒品之低度行為，應為其販賣第二級毒品之高度行為所吸收，不另論罪。臺灣臺中地方檢察署111年度偵字第32134號移送併辦部分，與起訴而經本院認定之有罪部分，犯罪事實同一，本院自應併予審理，附此敘明。
（二）次按犯第4條至第8條之罪於偵查及審判中均自白者，減輕
      其刑，毒品危害防制條例第17條第2項定有明文。被告對
      於上開販賣第二級毒品之犯罪事實，於偵訊時及本院審理
      中均自白犯罪，故就被告上開犯行，應依毒品危害防制條
      例第17條第2項之規定，減輕其刑。再按毒品危害防制條
      例第17條第1項規定，犯第4條至第8條、第10條或第11條
      之罪，供出毒品來源，因而查獲其他正犯或共犯者，減輕
      或免除其刑。查本案被告於犯後協助偵查，主動供出其毒
      品來源為楊宗諺，並因而查獲，有彰化縣警察局111年9月
      28日彰警刑字第111072321號函暨所附員警職務報告、彰
      化縣警察局刑事案件移送書、臺灣臺中地方檢察署111年1
      0月5日中檢永秋111偵31496字第1119110408號函暨所附楊
      宗諺111年度偵字第36042號起訴書各1份存卷可查（見本
      院卷第107頁至第115頁、第133頁至第140頁），合於毒品
      危害防制條例第17條第1項減刑規定之要件，應依該規定
      減輕其刑。是被告就本案犯行同時合於毒品危害防制條例
      第17條第2項、第1項等多種刑之減輕事由，依刑法第70條
      規定，遞減輕之。
（三）爰以行為人責任為基礎，審酌被告知悉甲基安非他命為列
      管之第二級毒品，具有成癮性，服用後會產生依賴性、耐
      藥性，且戒癮不易，嚴重影響他人之身心健康，竟無視我
      國杜絕毒品犯罪之禁令，販賣第二級毒品以牟利，致購買
      毒品者沈迷於毒癮而無法自拔，直接戕害國民身心健康，
      危害社會治安助長毒品氾濫，嚴重影響社會治安，所為實
      值非難；惟念及被告本案販賣毒品之數量、金額等犯罪情
      節，坦承犯行之犯後態度及其自陳國中畢業之智識程度、
      擔任建築工人，月收入3萬元，需扶養父母，不佳之家庭
      經濟狀況（見本院卷第159頁）等一切情狀，量處如主文
      所示之刑。
三、沒收部分
（一）按犯第4條至第9條、第12條、第13條或第14條第1項、第2
      項之罪者，其供犯罪所用之物，不問屬於犯罪行為人與否
      ，均沒收之，毒品危害防制條例第19條第1項定有明文。
      又供犯罪所用、犯罪預備之物或犯罪所生之物，屬於犯罪
      行為人者，得沒收之；但有特別規定者，前二項之沒收，
      於全部或一部不能沒收或不宜執行沒收時，追徵其價額，
      刑法第38條第2項、第4項亦有明文。按犯罪所得，屬於犯
      罪行為人者，沒收之，於全部或一部不能沒收或不宜執行
      沒收時，追徵其價額，刑法第38條之1第1項前段、第3項
      分別定有明文。另依毒品危害防制條例第19條之立法理由
      並說明：「一、為因應中華民國刑法修正，沒收為獨立之
      法律效果，爰修正原條文第一項，擴大沒收範圍，使犯第
      4條至第9條、第12條、第13條或第14條第1項、第2項之罪
      所用之物，不問是否屬於犯罪行為人所有，均應沒收之，
      以遏止相關犯罪之發生。二、刑法沒收章已無抵償之規定
      ，而追徵為全部或一部不能沒收之執行方式，為避免司法
      實務對如何執行抵償之困擾，爰刪除原條文第一項後段全
      部或一部不能沒收之執行方式，回歸刑法沒收章之規定。
      三、原條文第一項犯罪所得之沒收，與刑法沒收章相同，
      而無重複規範必要，爰刪除之…。」。從而，關於犯毒品
      危害防制條例第4條至第9條、第12條、第13條或第14條第
      1項、第2項之罪者，除「供犯罪所用之物（不問屬於犯罪
      行為人與否）」及「犯第4條之罪所使用之水、陸、空交
      通工具」，應各依毒品危害防制條例第19條第1、2項規定
      沒收外，其餘部分及於全部或一部不能沒收時之沒收規定
      ，均應依刑法第38條之規定處理。
（二）經查：
　　1.扣案如附表編號1、2所示之IPHONE SE、VIVO手機各1支，
      為被告本案犯行所用之物，業經被告坦承在卷（見本院卷
      第156頁），應依毒品危害防制條例第19條第1項規定，於
      被告所犯罪刑項下諭知沒收之。至被告當時插入之門號00
      00000000號SIM卡，雖為其用於與楊學文聯繫之本案犯罪
      所用之物，惟上開物品單獨存在尚不具刑法上之非難性，
      就沒收制度所欲達成之社會防衛目的亦無任何助益，且被
      告自陳SIM卡業已丟棄（見本院卷第87頁），亦無證據證
      明仍存在，宣告沒收顯然欠缺刑法上之重要性，為免耗費
      司法資源，爰參酌刑法第38條之2第2項規定，亦認無諭知
      沒收、追徵之必要，附此敘明。
　  2.又被告因本案販賣第二級毒品罪，因而取得2萬6000元販
      毒價金，自屬被告之犯罪所得，既未扣案，自應依刑法第
      38條之1第1項前段、第3項規定，宣告沒收之，並於全部
      或一部不能沒收或不宜執行沒收時，追徵其價額。
　　3.另扣案如附表編號3至8所示之物，被告自陳均與本案犯行
      無涉，業經被告陳述在卷（見本院卷第87頁、第156 頁）
      ，且卷內亦無證據證明上揭物品與本案有何關連，自無從
      於本案諭知沒收。
    4.本案就上開宣告之多數沒收，應依刑法第40條之2第1項規
      定，併執行之。
據上論斷，應依刑事訴訟法第299條第1項前段，毒品危害防制條
例第4條第2項、第17條第1項、第2項、第19條第1項，刑法第11
條、第38條之1第1項前段、第3項、第40條之2第1項，判決如主
文。
本案經檢察官洪佳業提起公訴及移送併辦，檢察官楊雅婷到庭執
行職務。
中　　華　　民　　國　　111 　年　　11　　月　　8 　　日
            刑事第十二庭 審判長 法  官  許月馨
 　　　　　　                   法  官  陳怡君
 　　　　　　                   法  官  吳逸儒
以上正本證明與原本無異。
如不服本判決應於收受送達後20日內向本院提出上訴書狀，並應
敘述具體理由；其未敘述上訴理由者，應於上訴期間屆滿後20日
內向本院補提理由書（均須按他造當事人之人數附繕本）「切勿
逕送上級法院」。
  　 　　 　　　　　　　　　　　書記官  陳俞君
中　　華　　民　　國　　111 　年　　11　　月　　8 　　日
　　　　　　　　　　　　　　　　　　 
附錄論罪科刑法條
毒品危害防制條例第4條
製造、運輸、販賣第一級毒品者，處死刑或無期徒刑；處無期徒
刑者，得併科新臺幣3千萬元以下罰金。
製造、運輸、販賣第二級毒品者，處無期徒刑或10年以上有期徒
刑，得併科新臺幣1千5百萬元以下罰金。
製造、運輸、販賣第三級毒品者，處7年以上有期徒刑，得併科
新臺幣1千萬元以下罰金。
製造、運輸、販賣第四級毒品者，處5年以上12年以下有期徒刑
，得併科新臺幣5百萬元以下罰金。
製造、運輸、販賣專供製造或施用毒品之器具者，處1年以上7年
以下有期徒刑，得併科新臺幣1百50萬元以下罰金。
前五項之未遂犯罰之。

附表
編號 品項與數量 備註 1 IPHONE SE手機1支 本案犯罪所用，應予宣告沒收。 2 VIVO手機1支  3 SAMSUNG手機1支 無證據證明與本案有關，自無從於被告本案罪刑項下宣告沒收。 4 IPHONE手機1支（含門號+00000000000號SIM卡1張）  5 門號+00000000000號SIM卡1張  6 門號0000000000號SIM卡1張  7 門號0000000000號SIM卡1張  8 郵局帳號000-00000000000000號儲金簿1本